臺灣高雄地方法院民事判決　　　　　　110年度鳳簡字第525號
原　　　告　白李世喆
　　　　　　李世元　
共　　　同
訴訟代理人　徐萍萍律師
　　　　　　蔡祥銘律師
　　　　　　蔡晉祐律師
被　　　告　張哲維　
上列當事人間請求損害賠償事件，原告於刑事訴訟程序提起附帶
民事訴訟（本院110 年度交簡附民字第56號），並經刑事庭裁定
移送民事庭，本院於民國110 年11月26日言詞辯論終結，判決如
下：
    主      文
一、被告應給付原告新臺幣（下同）15萬6,659 元，及自民國（
    下同）110 年3 月16日起至清償日止，按週年利率5 ％計算
    之利息。
二、原告其餘之訴駁回。
三、本判決第一項得假執行。
    事實及理由
壹、程序事項
一、按當事人喪失訴訟能力或法定代理人死亡或其代理權消滅者
    ，訴訟程序在有法定代理人或取得訴訟能力之本人，承受其
    訴訟以前當然停止；前開承受訴訟人於得為承受時，應即為
    承受之聲明，民事訴訟法第170 條、第175 條第1 項分別定
    有明文。本件原告白月花於訴訟進行中死亡，有安泰醫院11
    0 年10月23日開立之死亡證明書在卷可稽（本院卷第121 頁
    ），業據繼承人即原告白李世喆、李世元具狀聲明承受訴訟
    ，有民事承受訴訟狀、繼承系統表及現戶全戶戶籍謄本附卷
    可參（本院卷第117 至127 頁），核無不合，應予准許。
二、按簡易訴訟之訴狀送達後，原告不得將原訴變更或追加他訴
    ，但擴張或減縮應受判決事項之聲明者，不在此限；不變更
    訴訟標的，而補充或更正事實上或法律上之陳述者，非為訴
    之變更或追加，民事訴訟法第436 條第2 項、第255 條第1
    項第3 款、第256 條分別定有明文。原告起訴時請求被告給
    付209 萬5,325 元及法定利息（交簡附民卷第5 頁），嗣於
    110 年11月8 日以民事準備書狀減縮聲明如下所述（本院卷
    第133 頁），核與上開規定相符，應予准許。
三、被告經合法通知，未於言詞辯論期日到場，核無民事訴訟法
    第386 條所列各款情形，爰依原告之聲請，由其一造辯論而
    為判決。
貳、實體事項
一、原告主張：被告於109 年5 月30日9 時4 分許，無照駕駛車
    牌號碼0000-00 號自用小貨車，沿高雄市林園區石化二路由
    東往西方向行駛，駛至石化二路與工業一路口時，本應注意
    其為轉彎車應讓直行車先行，竟疏未注意，貿然進行右轉欲
    進入工業一路，適有被害人白月花騎乘車牌號碼000-000 號
    普通重型機車，沿石化二路由東往西方向行駛至該路口，因
    反應不及，兩車發生碰撞，白月花當場人車倒地（下稱系爭
    事故），致受有左胸部挫傷併第三至第八肋骨骨折、左膝挫
    瘀傷、左臂、右足挫擦傷等傷害（下稱系爭傷害）。白月花
    因系爭傷害致支出醫療費用1 萬零459 元、看護費用2 萬4,
    200 元、不能工作之薪資損失2 萬2,000 元，且因系爭傷害
    而受有身心痛苦，故被告應給付精神慰撫金60萬元，是總計
    被告應賠償65萬6,659 元。白月花於本件訴訟繫屬後死亡，
    白李世喆、李世元為白月花之繼承人，自得承受白月花對被
    告人之侵權行為損害賠償請求權，為此，爰依民法侵權行為
    之法律關係提起本件訴訟等語。並聲明：被告應給付原告65
    萬6,659 元，及自刑事附帶民事起訴狀繕本送達翌日起至清
    償日止，按週年利率5%計算之利息。
二、被告未於言詞辯論期日到場爭執，亦未提出書狀作何聲明或
    陳述。
三、本院得心證之理由：
㈠、按故意或過失，不法侵害他人之權利者，負損害賠償責任。
    汽車、機車或其他非依軌道行駛之動力車輛，在使用中加損
    害於他人者，駕駛人應賠償因此所生之損害。不法侵害他人
    之身體或健康者，對於被害人因此喪失或減少勞動能力或增
    加生活上之需要時，應負損害賠償責任。不法侵害他人之身
    體、健康、名譽、自由、信用、隱私、貞操，或不法侵害其
    他人格法益而情節重大者，被害人雖非財產上之損害，亦得
    請求賠償相當之金額。民法第184 條第1 項前段、第191 條
    之2 前段、第193 條第1 項、第195 條第1 項前段，分別定
    有明文。
㈡、原告主張白月花因系爭事故受有系爭傷害之事實，業據原告
    提出與其陳述相符之臺灣高雄地方檢察署檢察官聲請簡易判
    決處刑書、建佑醫院醫療費用明細收據、建佑醫院乙種診斷
    證明書、隆德中醫門診醫療費用收據、正宜診所藥品費用收
    據明細等件為證（交簡附民卷第 15 至 77 頁），並有高雄
    市政府警察局林園分局109 年11月15日調查筆錄、現場圖附
    卷可稽（本院卷第83至99頁），被告亦於109 年11月9 日檢
    察官訊問時自承就系爭事故有過失等語（本院卷第103 至10
    5 頁），且被告因系爭事故犯無駕駛執照駕車過失致人傷害
    罪部分，業經本院刑事判決處有期徒刑4 月，如易科罰金，
    以1,000 元折算1 日確定，有本院110 年度交簡字第234 號
    刑事簡易判決書在卷可稽（本院卷第13至16頁），故原告主
    張上開事實，堪以認定。是依上開規定，被告自應就其上開
    過失侵權行為負損害負賠償之責。
四、原告得請求之損害賠償金額如下：
  1.醫療費用
    原告請求被告給付白月花醫療費用支出1 萬零459 元，業據
    其提出相關醫療院所之收費單據如前所述，而被告經本院合
    法通知，於言詞辯論期日不到場，亦未提出書狀爭執，依民
    事訴訟法第280 條第3 項規定，視同被告自認，故原告請求
    被告給付醫療費用支出1 萬零459 元，洵屬有據，應予准許
    。
  2.看護費用
    白月花因系爭傷害致需住院11日接受治療，有建佑醫院診斷
    證明書在卷可參（交簡附民卷第77頁），原告請求以每日2,
    200 元計算每日看護費用，並未悖於看護勞動力市場之金額
    ，故原告請求被告給付白月花11日住院期間之看護費用支出
    2 萬4,200 元（計算式：22,000元×11＝24,200元），為有
    理由。
  3.不能工作薪資損失
    白月花為原住民族語教師，系爭事故發生時係在高屏地區之
    中、小學教授原住民族族語，住院11日期間無法上課，致有
    課堂鐘點費共2 萬2,000 元之損失，業據原告提出白月花於
    鳳山國中及新甲國小等18間學校之授課課表為憑（交簡附民
    卷第79頁），而被告經合法通知而未為爭執，依法視同自認
    ，如上所述，則原告請求被告給付白月花不能工作之薪資損
    失2 萬2,000 元，亦屬有據，應予准許。
  4.精神慰撫金
    按不法侵害他人之身體、健康、名譽、自由、信用、隱私、
    貞操，或不法侵害其他人格法益而情節重大者，被害人雖非
    財產上之損害，亦得請求賠償相當之金額，民法第195 條第
    1 項前段定有明文。又慰撫金之多寡，應斟酌雙方之身份、
    地位、資力與加害之程度及其他各種情形核定相當之數額；
    其金額是否相當，自應依實際加害情形與被害人所受之痛苦
    及雙方之身份、地位、經濟狀況等關係決定之。經查，被告
    因過失不法侵害白月花之身體，致白月花系爭傷勢，已如前
    述，揆諸前揭法律規定，原告就白月花所受非財產上損害向
    被告請求損害賠償，為有理由，應予准許。本院斟酌白月花
    所受傷害之傷勢程度、所須休養期間、復原情形及精神痛苦
    ，再衡量原告自陳之學歷、職業、收入、資產狀況等節（本
    院卷第53頁），並參酌兩造之財產資力（有兩造之稅務電子
    閘門財產所得調件明細表可參，因屬個人隱私，僅予參酌，
    不予揭露）等一切情狀，認精神慰撫金數額以10萬元為適當
    ，逾此範圍之部分，則屬過高，不應准許。
  5.依前所述，原告得請求之金額為15萬6,659 元（計算式：10
    ,459元＋24,200元＋22,000元＋100,000 元＝156,659 元）
    。
五、末按遲延之債務，以支付金錢為標的者，債權人得請求依法
    定利率計算之遲延利息；應付利息之債務，其利率未經約定
    ，亦無法律可據者，週年利率為百分之五；給付無確定期限
    者，債務人於債權人得請求給付時，經其催告而未為給付，
    自受催告時起，負遲延責任，其經債權人起訴而送達訴狀，
    或依督促程序送達支付命令，或為其他相類之行為者，與催
    告有同一效力；民法第233 條第1 項前段、第203 條、第22
    9 條第2 項均有規定。準此，原告請求給付自刑事附帶民事
    起訴狀繕本送達被告翌日即110 年3 月16日（交簡附民卷第
    89頁）起至清償日止，按週年利率5%計算之利息，於法並無
    不合，應予准許。
六、綜上所述，原告依侵權行為損害賠償之法律關係，請求被告
    給付15萬6,659 元，及自110 年3 月16日起至清償日止，按
    週年利率5%計算之利息，為有理由，應予准許。逾此範圍則
    屬無據，應予駁回。
七、本件係適用簡易程序所為被告一部敗訴之判決，依民事訴訟
    法第389 條第1 項第3 款規定，就被告敗訴部分應依職權宣
    告假執行。
八、原告係於刑事訴訟程序提起本件附帶民事損害賠償請求，而
    由本院刑事庭依刑事訴訟法第504 條第1 項規定，裁定移送
    前來，依同條第2 項規定免繳納裁判費，併予敘明。
中    華    民    國   110    年    12    月    6     日
                  鳳山簡易庭  法    官  林育丞
以上正本係照原本作成。
如不服本判決，應於送達後20日內，向本院提出上訴狀並表明上
訴理由，如於本判決宣示後送達前提起上訴者，應於判決送達後
20日內補提上訴理由書（須附繕本）。
中    華    民    國   110    年    12    月    6     日
                              書  記  官